【裁判字號】    98,抗,136
【裁判日期】    980119
【裁判案由】    假扣押
【裁判全文】
臺灣高等法院民事裁定                   98年度抗字第136號
抗  告  人  乙○○
上列抗告人與相對人甲○○間假扣押事件，對於中華民國97年11
月28日臺灣士林地方法院97年度裁全字第3455號裁定，提起抗告
，本院裁定如下：
    主  文
抗告駁回。
抗告費用由抗告人負擔。
    理  由
一、按債權人就金錢請求或得易為金錢請求之請求，欲保全強制
    執行者，固得聲請假扣押，惟為此項聲請，依民國92年2月7
    日修訂公布，同年9 月1日生效之民事訴訟法第526條第1、2
    項規定：「請求及假扣押之原因，應釋明之。」、「前項釋
    明如有不足，而債權人陳明願供擔保或法院認為適當者，法
    院得定相當之擔保，命供擔保後為假扣押。」而所謂假扣押
    之原因，依同法第523 條之規定，係指日後有不能強制執行
    或甚難執行之虞，或應在外國為強制執行之情形，如債務人
    浪費財產，增加負擔，或就其財產為不利益之處分，將成為
    無資力之狀態，或將移住遠地、逃匿無蹤、隱匿財產等是。
    債權人就假扣押之原因，依法有釋明之義務，如釋明不足，
    而債權人陳明願供擔保或法院認為適當者，法院始得定相當
    之擔保，命供擔保後為假扣押。故依上開修正後之法文規定
    ，法院僅得於債權人釋明不足時，准其供擔保以補足之。債
    權人不得未為任何釋明，而全以擔保代其釋明之責。且如釋
    明之不足無法由債權人供擔保以補足之，法院仍應駁回債權
    人之聲請，非一經債權人陳明願供擔保，即當然准為該項假
    扣押（最高法院92 年度臺抗字第425號裁判參照）。再依同
    法第284 條規定：「釋明事實上之主張者，得用可使法院信
    其主張為真實之一切證據。但不能即時調查者，不在此限。
    」。所謂因釋明而應提出法院能即時調查之證據，係指當事
    人於釋明其事實上之主張時，應同時提出可供法院得隨時進
    行調查之證據而言，故當事人如未同時提出供釋明用之證據
    ，法院自無裁定限期命其補正之必要，最高法院75年度臺抗
    字第453號裁定亦可資參酌。
二、本件原法院：抗告人聲請假扣押，僅提出不動產買賣契約書
    、付款明細確認表、氯離子含量檢測報告書、氯離子含量試
    驗報告影本釋明對相對人「請求」之存在。至其請求有何「
    日後不能執行或甚難執行之虞」之假扣押原因，則僅泛言「
    查得之地政資料顯示，相對人名下有土地一筆，然該土地已
    設定抵押權高達600 萬元，且並無房屋所有權，剩餘淨值所
    剩無幾，又相對人取得系爭土地所有權之過程與一般交易常
    情顯然不符，恐相對人得知聲請人欲行訴訟後，將該土地移
    轉他人，致日後不能強制執行」云云，未據提出任何能即時
    調查之證據，以釋明其所主張之假扣押原因為真實，依首揭
    法條規定及說明，其聲請即屬於法不合不應准許，因而駁回
    抗告人之聲請，經核並無不合。
三、抗告意旨略以：抗告人已提出「土地謄本」、「土地異動索
    引謄本」證明相對人所有財產日後確有不能強制執行或甚難
    執行之虞，本非須證明至完全確信之程度，且上開文件已具
    體指出相對人所有之土地負有新臺幣600 萬元之抵押權，其
    價值所剩無幾，況土地與房屋分屬不同人所有，則該房屋本
    已大大影響該土地利用之可能性，大幅降低對土地購買之意
    願，致使該土地所有權日後不能強制執行或甚難執行之虞，
    原法院未查上情，其認定實有疏漏，請廢棄原裁定云云。惟
    抗告人所提出之上開文件記載，臺中市西屯區○○○段 137
    地號係相對人於97年2月14日受贈自其夫，係無償取得，取
    得日期係在抗告人所稱本件買賣契約簽定日96年1 月10日之
    後，既係無償取得，縱有設定抵押，亦難認係增加負擔，又
    土地與房屋分屬不同人所有，僅拍賣土地亦非屬土地所有權
    日後不能強制執行或甚難執行之虞之情形，本件抗告為無理
    由，應予駁回。
四、據上論結本件抗告為無理由，爰裁定如主文。
中    華    民    國    98    年    1     月    19    日
                  民事第二庭
                      審判長法  官  吳謙仁
                            法  官  李瓊蔭
                            法  官  蘇瑞華
正本係照原本作成。
本裁定除以適用法規顯有錯誤為理由，並經本院許可外，不得再
抗告。如提起再抗告，應於收受後10日內委任律師為訴訟代理人
向本院提出再抗告狀。並繳納再抗告費新台幣１千元。
中    華    民    國    98    年    1     月    19    日
                            書記官  高澄純


司法院資訊處製作；財團法人民間司法改革基金會備份。
